【裁判字號】    96,易,5697
【裁判日期】    970102
【裁判案由】    妨害名譽
【裁判全文】
臺灣臺中地方法院刑事判決              96年度易字第5697號
公  訴  人  臺灣臺中地方法院檢察署檢察官
被      告  乙○○
上列被告因妨害名譽案件，經檢察官提起公訴（九十六年度偵字
第一九五四八號），本院判決如下：
    主    文
乙○○公然侮辱人，科罰金新台幣貳仟元，如易服勞役，以新台
幣壹仟元折算壹日。
    犯罪事實
一、乙○○係位於臺中市北屯區○○○街「感恩大地」社區之住
    戶，丙○○（另經檢察官就其公然侮辱與強制罪嫌為不起訴
    處分確定）則為該社區管理委員會之主任委員。乙○○與丙
    ○○於民國九十六年七月三十日凌晨四時四十分許，在該社
    區管理室前因故發生爭執，詎料乙○○竟基於公然侮辱之犯
    意，在該社區管理室前之不特定多數人得以共見共聞之公然
    狀態下，皆以「幹你娘雞歪」之粗鄙穢語接續辱罵丙○○三
    次，使丙○○在心理上感受難堪、不快，而對丙○○公然侮
    辱。
二、案經丙○○訴由臺中市警察局第五分局報請臺灣臺中地方法
    院檢察署檢察官偵查起訴。
    理    由
一、被告乙○○於本院審理時經合法傳喚無正當理由未到庭，其
    於警詢及偵查中固坦承有於上揭時、地與告訴人丙○○發生
    言語爭執之事實，然矢口否認有何公然侮辱之犯行，辯稱：
    當天是因為社區管理員亂按伊家裡之對講機，妨害伊安寧，
    伊才至管理室與管理員理論。後來主委丙○○出來調停，卻
    反而指著伊鼻字罵，還說要告伊，伊才與丙○○爭吵，但伊
    自始至終均沒有口出穢語云云；惟查，上揭犯罪事實已據告
    訴人於偵查及本院審理時指述綦詳，核與證人即社區管理員
    黃介實於偵查中結證稱：案發當日凌晨三時許，乙○○下樓
    倒垃圾，後來伊就看到管理室的對講機響起來，燈號顯示是
    由乙○○之住處所撥，伊接起對講機，但乙○○並沒有回應
    。過一會兒，乙○○就到管理室辱罵伊，說伊不該妨礙住家
    安寧，亂按對講機。伊覺得很冤枉，所以就跟乙○○有言語
    之爭執，後來伊就請社區主委丙○○下來處理，之後伊就聽
    到乙○○罵丙○○，罵了三次「幹你娘雞歪」等語大致相符
    〔見偵查卷第一０頁。按檢察官職司追訴犯罪，就審判程序
    之訴訟構造言，檢察官係屬與被告對立之當事人一方，偵查
    中對被告以外之人所為之偵查筆錄，或被告以外之人向檢察
    官所提之書面陳述，性質上均屬傳聞證據。在理論上，如未
    予被告反對詰問、適當辯解之機會，一律准其為證據，似有
    違當事人進行主義之精神，對被告之防禦權亦有所妨礙；然
    而現階段刑事訴訟法規定檢察官代表國家偵查犯罪、實施公
    訴，必須對於被告之犯罪事實負舉證之責，依法其有訊問被
    告、證人及鑑定人之權，證人、鑑定人且須具結，而實務運
    作時，偵查中檢察官向被告以外之人所取得之陳述，原則上
    均能遵守法律規定，不致違法取供，其可信性極高，為兼顧
    理論與實務，乃於修正刑事訴訟法時，增列第一百五十九條
    之一第二項，明定被告以外之人（含被害人、證人等）於偵
    查中向檢察官所為陳述，除顯有不可信之情況外，得為證據
    （最高法院九十五年度台上字第一０四四號判決參照）；又
    證人於檢察官偵查中所為之陳述，審酌該陳述作成之客觀條
    件及環境，認其心理狀態健全，並無受到脅迫、利誘或詐欺
    ，自非顯有不可信之情形，依刑事訴訟法第一百五十九條之
    一第二項之規定，亦得為證據（最高法院九十五年度台上字
    第九三四號判決參照）。查本件證人黃介實於檢察官偵查中
    已具結陳述，且其為證述時應答無誤，並無具體事證顯示有
    受到脅迫、利誘或詐欺之情形，足見其於偵查中具結所為之
    證詞，非顯有不可信之情形，得為本件之證據〕，並有社區
    管理室前之監視錄影機攝錄畫面所翻拍，顯示被告與告訴人
    確於上揭時、地有言詞勃谿之照片四張附卷可憑（見警卷第
    一七頁至第一八頁），是告訴人之指述，應與客觀事實相符
    ，堪為對被告不利認定之憑佐。準此，本件事證已臻明確，
    被告犯行洵堪認定。
二、核被告乙○○所為，係犯刑法第三百零九條第一項之公然侮
    辱罪。其前後三次均以「幹你娘雞歪」之粗鄙穢語辱罵告訴
    人丙○○之舉措，係於時空密切接近之情況，本於接續公然
    侮辱之意思反覆為之，應屬刑法上單一行為而僅論以接續犯
    之一罪。爰審酌被告前有妨害公務之前科紀錄，素行欠佳，
    此有臺灣高等法院被告前案紀錄表可查，其因故與告訴人發
    生爭執，隨即基於一時氣憤，恣意為本件公然侮辱犯行，除
    見其欠缺法治及自律之觀念外，亦對告訴人之名譽造成戕害
    ，兼衡酌被告犯後未能主動表示善意，對告訴人表達歉意，
    以企求告訴人原諒之犯罪後欠缺悔意之態度等一切情狀，量
    處如主文所示之刑，並諭知易服勞役之折算標準。公訴人雖
    於本院審理時對被告具體求處拘役二十日；惟被告雖為本件
    公然侮辱之犯行，致告訴人之名譽有所損害，但畢竟未對告
    訴人直接施以身體上之不法侵害，致告訴人受有實質上之損
    傷，其犯罪所生具體危害尚非鉅大，本院於考量被告犯罪情
    節及其他諸等情狀後，認對被告處予如主文所示之刑罰，已
    足收懲儆之效，是檢察官具體求刑之刑度稍嫌過重，應併敘
    明之。
三、按法院認為應科拘役、罰金或應諭知免刑或無罪之案件，被
    告經合法傳喚無正當理由不到庭者，得不待其陳述逕行判決
    ，刑事訴訟法第三百零六條定有明文。本件被告乙○○經本
    院合法傳喚，無正當理由而不到庭，且本院認被告於本件所
    犯為應科罰金之案件，依上述規定，爰不待被告陳述逕行判
    決，亦附此指明。
據上論斷，應依刑事訴訟法第二百九十九條第一項前段、第三百
零六條，刑法第三百零九條第一項、第四十二條第三項、刑法施
行法第一條之一第一項、第二項前段，判決如主文。
本案經檢察官甲○○到庭執行職務
中    華    民    國    97    年    1     月    2     日
                  刑事第三庭    法  官  陳思成
上正本證明與原本無異。
如不服本判決，應於收受送達後10日內向本院提出上訴書狀（應
敘述具體理由並附繕本）。
上訴書狀如未敘述理由，應於上訴期間屆滿後20日內補提理由書
於本院。
                                書記官  張宏清
中    華    民    國    97    年    1     月    2     日
附錄論罪科刑法條
刑法第三百零九條第一項
公然侮辱人者，處拘役或三百元以下罰金。


司法院資訊處製作；財團法人民間司法改革基金會備份。
